【裁判字號】    99,再易,10
【裁判日期】    991119
【裁判案由】    再審之訴
【裁判全文】
臺灣臺中地方法院民事裁定              99年度再易字第10號
再審原告    楊筱如
再審被告    遠東國際商業銀行股份有限公司
法定代理人  侯金英
上當事人間再審之訴事件，再審原告對於中華民國98年11月23日
98年度中簡字第3082號、中華民國99年4 月16日99年度簡上字第
34號及中華民國99年8 月6 日99年度再易字第5 號確定判決提起
再審之訴，本院裁定如下：
    主    文
再審之訴駁回。
再審訴訟費用由再審原告負擔。
    事實及理由
一、本件再審原告提起再審之訴意旨略以：
  (一)按消費者債務清理條例（下稱消債條例）第28條第1 項規定
    ，對於債務人之債權，於法院裁定開始更生或清算程序前成
    立者，為更生或清算債權，同條第2 項規定，前項債權除本
    條例別有規定外，不論有無執行名義，非依更生或清算程序
    ，不得行使權利。本院臺中簡易庭98年度中簡字第3082號及
    99年度簡上字第34號民事確定判決，未適用消債條例第28條
    之規定，駁回再審被告之請求，有民事訴訟法第496 條第1
    項第1 款規定適用法規顯有錯誤之再審事由。
  (二)本院99年度再易字第5 號民事判決以：「…再審原告曾於前
    訴訟程序已依上訴主張該事由，而經上訴法院駁斥其主張而
    未予採認，…是依民事訴訟法第496 條第1 項但書之規定，
    即不得再執為再審事由。」然再審原告一再閱讀99年度簡上
    字第34號判決，無發現該判決對再審原告主張應適用消債條
    例第28條之規定，乃為允許再審被告請求之判決，而告確定
    。此一判決對再審原告主張有民事訴訟法第496 條第1 項第
    1 款規定適用法規顯有錯誤之再審事由，未見有何駁斥之內
    容，爰再為本件再審請求等語。
二、按再審之訴不合法者，法院應以裁定駁回之；再審之訴，應
    於30日之不變期間內提起。前項期間，自判決確定時起算，
    判決於送達前確定者，自送達時起算。再審之訴，應以訴狀
    表明再審理由及關於再審理由並遵守不變期間之證據，民事
    訴訟法第502條第1項、第500條第1項、第2項前段及第501條
    第1項第4款分別定有明文。而提起再審之訴，應依民事訴訟
    法第501條第1項第4款表明再審理由，暨關於再審理由並遵
    守不變期間之證據，此為必須具備之程式。所謂表明再審理
    由，必須指明確定判決有如何合於法定再審事由之具體情事
    始為相當，倘僅泛言有何條款之再審事由，而無具體情事者
    ，仍難謂已合法表明再審事由。既未合法表明再審事由，即
    為無再審之事由，性質上無庸命其補正，最高法院61年台再
    字第137號著有判例。經查：
  (一)再審原告對本院臺中簡易庭98年度中簡字第3082號民事判決
    提起再審之訴部分：按第二審法院就該事件已為本案判決者
    ，對於第一審法院之判決不得提起再審之訴，民事訴訟法第
    496 條第3 項定有明文。本件兩造給付簽帳卡消費款事件，
    前經本院臺中簡易庭為上開第一審判決，嗣再審原告提起上
    訴後，經本院99年度簡上字第34號判決駁回上訴，業經本院
    調取上開事件之卷宗核閱屬實。則再審原告對於已經第二審
    法院為本案判決之前開第一審判決提起再審之訴，即非適法
    ，且無從補正，應予駁回。
  (二)再審原告對本院99年度簡上字第34號民事判決提起再審之訴
    部分：原確定判決係於99年4 月16日為第二審判決而確定，
    且於99年4 月21日合法送達再審原告，業經本院調閱上開卷
    宗查明無訛，而再審原告遲於99年8 月19日提起本件再審之
    訴，已逾30日之不變期間，並不合法，應予駁回。
  (三)再審原告對本院99年度再易字第5 號民事判決提起再審之訴
    部分：查本院99年度簡上字第34號判決，就再審原告於該案
    所主張法院應適用消債條例第28條規定駁回再審被告之請求
    乙節，詳予闡釋略以：1.消債條例第36條第5 項僅指具有確
    認債權存在之確定力，不生給付判決之執行力，不得據為強
    制執行名義；2.消債條例第140 條之適用範圍，僅限於債務
    人之債務實際依清算程序進行清算後，法院為不免責或撤銷
    免責之裁定確定時，債權人之確定債權表始得據為強制執行
    法第4 條第1 項第6 款之執行名義。因認再審被告依據兩造
    信用卡契約法律關係請求再審原告給付系爭信用卡消費款及
    利息，應予准許。而本院99年度再易字第5 號民事判決以：
    再審原告曾於前訴訟程序已依上訴主張該事由，經上訴法院
    駁斥其主張而未予採認，是依民事訴訟法第496 條第1 項但
    書之規定，即不得再執為再審事由。此經本院調閱上開卷宗
    查明屬實。茲再審原告就本院99年度再易字第5 號民事判決
    提起再審之訴，無非指摘：伊細讀本院99年度簡上字第34號
    判決，並無對再審原告主張該訴訟程序未適用消債條例第28
    條之規定有何駁斥，爰再為本件再審請求等語。足見再審原
    告此部分再審之訴所憑理由，仍係就前訴訟程序之確定裁判
    有所指摘，並泛言本院99年度再易字第5 號民事判決有再審
    事由，顯未表明法定再審原因及符合法定再審原因之具體情
    事，難認已合法表明再審理由。揆諸前揭說明，再審原告此
    部分再審之訴，亦不合法，應予駁回。
三、從而，本件再審之訴並非合法，應予駁回。
四、依民事訴訟法第502 條第1 項、第95條、第78條，裁定如主
    文。
中    華    民    國    99    年    11    月    19    日
                  民事第三庭  審判長法  官  李悌愷
                                    法  官  莊嘉蕙
                                    法  官  林慧貞
正本係照原本作成。
本裁定不得抗告
中    華    民    國    99    年    11    月    19    日
                                    書記官

司法院資訊處製作；財團法人民間司法改革基金會備份。
